【裁判字號】    89,上訴,3036
【裁判日期】    890428
【裁判案由】    違反水利法
【裁判全文】
臺灣高等法院刑事判決                      八十九年度上訴字第三○三六號
    上  訴  人
    即  被  告  甲○○
右上訴人因違反水利法案件，不服台灣板橋地方法院八十八年度訴字第一○三○號，
中華民國八十九年四月二十八日第一審判決（起訴案號：台灣板橋地方法院檢察署八
十七年度偵字第二○六五九號）提起上訴，本院判決如左：
    主  文
上訴駁回。
    事  實
一、甲○○曾因竊盜案件，經臺灣臺東地方法院判處有期徒刑三月確定，並於民國八
    十六年九月二十九日執行完畢。猶不知悔改，復於八十七年七月十四日，以日薪
    新台幣（下同）一千五百元受僱於余正雄（業經原審判處有期徒刑六月，緩刑三
    年確定），並與余正雄基於犯意聯絡，先由余正雄駕駛車牌號碼ＦＩ─六八二號
    營業用大貨車至台北縣板橋市○○街某工地載運廢土，復於八十七年七月十四日
    下午二時許，將廢土傾倒於台北縣樹林鎮○○街一０四號附近大漢溪右岸水流行
    經並為尋常洪水位到達之行水區內，再由甲○○負責駕駛挖土機將所傾倒之廢土
    推平，足以妨害大漢溪水流，阻塞下游河道，造成下游抽水站水門功能無法正常
    發揮，河床壅高，致生水災之公共危險。旋於同日下午二時許，為台北縣政府工
    務局水利課河川巡防員簡正義、馬照熙發現後會同警方當場查獲。
二、案經台北縣警察局樹林分局報請台灣板橋地方法院檢察署檢察官偵查起訴。
    理  由
一、訊據被告即上訴人甲○○固坦承於右揭時地受同案被告余正雄僱用，駕駛挖土機
    在大漢溪右岸行水區內推土整地之事實，然矢口否認有違反水利法之犯行，辯稱
    ：係受僱於余正雄在上開地點整地埋設涵管，並非傾倒廢土，亦不知在該處整地
    係違法云云。
二、惟查：被告駕駛挖土機於台北縣樹林鎮○○街一０四號附近大漢溪右岸水流行經
    並為尋常洪水位到達之行水區內推土整地，再由余正雄駕駛卡車載運廢土傾倒之
    事實，業據證人即台北縣工務局水利課河川巡防員簡正義、馬照熙於偵查、原審
    證述無訛，復有台北縣政府八十七年八月四日八七北府工水字第二四二三一四號
    函及所附現場照片七張在卷可稽。而證人馬照熙於原審同時證稱：余正雄傾倒廢
    土之地點係於大漢溪之行水區，屬獨立區域，並無其他排水設施可配合涵管將水
    排入大漢溪，故現場無施作涵管之必要等語。且依現場照片所示，余正雄所駕駛
    之卡車上均裝載廢棄物，顯見被告係於該處開挖整地後，供由余正雄傾倒卡車上
    之廢棄物。被告辯稱：係前去整地用以埋設涵管，要非屬實。再證人馬照熙於原
    審復稱：上開大漢溪右岸係靠自然形成之土堤高度防汛防洪，被告及余正雄在該
    行水區傾倒廢土及整地之行為，會改變水流方向，阻塞下游河道，造成下游抽水
    站水門功能無法正常發揮，下游河床亦會因此壅高，易造成水災等語。足證被告
    與余正雄共同傾倒廢土之行為，已足以妨害水流，並致生公共危險至灼。查主管
    機關為保護水道，禁止在行水區內傾倒廢土，以避免妨礙水流，致生公共危險，
    此乃眾所皆知之事實，而於八十五年七月三十一日賀伯颱風入侵時，大漢溪沿岸
    因遭任意傾倒垃圾及廢土，導致週遭地區盡成澤國，致生嚴重災害，亦經電視媒
    體廣泛報導，被告自無不知之理。足見被告辯稱：不知於該處整地係屬違法之行
    為，要屬卸責之詞。況被告縱不知於行水區開挖整地已屬違法，依刑法第十六條
    規定，仍不得因不知法律而免除刑事責任。事證明確，被告犯行堪以認定。
三、按被告於行水區內傾倒廢土，違反水利法第七十八條第一項第三款禁止在行水區
    傾倒廢土之規定，被告所為並因而致生公共危險，自應依同法第九十二條之一第
    一項後段論處。被告與余正雄間，有犯意聯絡及行為分擔，應論以共同正犯。查
    被告曾因竊盜案件，經臺灣臺東地方法院判處有期徒刑三月確定，並於八十六年
    九月二十九日執行完畢，有台灣高等法院檢察署刑案紀錄簡覆表一份在卷可稽。
    被告於有期徒刑執行完畢後，五年以內再犯有期徒刑之本罪，為累犯，應依法加
    重其刑。
四、原審調查結果，適用水利法第七十八條第一項第三款、第九十二條之一第一項後
    段，刑法第十一條前段、第二十八條、第四十七條，同時審酌被告平日素行、犯
    罪之動機、目的、手段、品行、智識程度、所生危害及犯罪後態度等一切情狀，
    量處被告有期徒刑三月。認事用法，核無違誤，量刑亦稱妥適。被告上訴意旨，
    否認犯罪，為無理由，應予駁回。
據上論斷，應依刑事訴訟法第三百六十八條，判決如主文。
本案經檢察官李金定到庭執行職務。
中     華     民     國     八十九    年      十      月      二十六    日
                              臺灣高等法院刑事第十四庭
        審判長法  官  陳  祐  輔
                                        法  官  蔡  國  在
                                        法  官  陳  國  文
右正本證明與原本無異。
如不服本判決應於收受送達後十日內向本院提出上訴書狀，其未敘述上訴之理由者並
得於提起上訴後十日內向本院補提理由書（均須按他造當事人之人數附繕本）。
                                        書記官  蔡  棟  樑
中     華     民     國     八十九    年      十      月      二十七    日
附錄本案論罪科刑法條全文：
水利法第七十八條第一項第三款：
主管機關為保護水道，應禁止左列事項：
三、在行水區內擅採砂石、堆置砂石或傾倒廢土。
水利法第九十二條之一第一項後段：
前項行為人，未在限期內回復原狀、清除或廢止違禁設施者，得按日處罰鍰致回復原
狀、清除或廢止違禁設施完竣之日止；其情節重大者，得沒入其違禁設施及機具。


司法院資訊處製作；財團法人民間司法改革基金會備份。
